【裁判字號】    95,財管,69
【裁判日期】    951229
【裁判案由】    指定遺產管理人
【裁判全文】
臺灣士林地方法院民事裁定              95年度財管字第69號
聲  請  人  臺北市政府
法定代理人  郝龍斌
代  理  人  甲○○
聲請人聲請指定被繼承人乙○○遺產管理人事件，本院裁定如下
：
    主      文
指定財政部國有財產局臺灣北區辦事處為被繼承人乙○○（男，
民國44年9 月11日出生，身分證統一編號：Ｚ000000000號，生前
住臺北市大同區○○○路○ 段51號8 樓之29）之遺產管理人。
准對被繼承人乙○○之繼承人為承認繼承之公示催告。
被繼承人乙○○之繼承人，應自前項公示催告最後登載新聞紙之
日起壹年貳月內承認繼承。上述期限屆滿，無繼承人承認繼承時
，被繼承人乙○○之遺產，於清償債權並交付遺贈物後，如有賸
餘即歸屬國庫。
    理      由
一、按繼承開始時，繼承人有無不明，而無親屬會議或親屬會議
    未於1 個月內選定遺產管理人者，利害關係人得聲請法院選
    任遺產管理人，並由法院依公示催告程序，定6 個月以上之
    期限，公告繼承人，命其於期限內承認繼承，民法第1177條
    、第1178條第1 項、第2 項規定甚明。
二、聲請意旨略以：被繼承人乙○○欠繳93、94、95年度房屋稅
    及92、93、94年度地價稅，合計新臺幣（下同）13699 元，
    今已逾滯納期間，未據繳納，然被繼承人已於92年7 月25日
    死亡，其遺有臺北市大同區○○○路○ 段51號8 樓之29房屋
    一戶、臺北市○○區○○段1 小段837 地號土地一筆，而被
    繼承人死亡後查無繼承人存在，無法依民法第1177條選定遺
    產管理人，致稅捐無法徵起。為保障稅捐之徵收，爰依非訟
    事件法第149 條之規定，聲請指定被繼承人之遺產管理人等
    語。
三、經查，聲請人主張其為被繼承人乙○○應納地價稅與房屋稅
    之稽徵機關，被繼承人於92年7 月25日死亡，惟生前尚積欠
    房屋稅、地價稅款合計13699 元未繳，雖遺有上開房地，然
    其死亡後無法依民法第1177條選定遺產管理人，且查無其他
    繼承人等情，業據提出除戶戶籍謄本、戶籍登記簿、臺北市
    稅捐稽徵處欠稅總歸戶查詢情形表、財政部財稅資料中心家
    庭成員（三親等）資料查詢清單、臺北市○○區○○段1 小
    段1247建號（門牌號碼為臺北市大同區○○○路○ 段51號8
    樓之29）建物查詢資料、臺北市○○區○○段1 小段837 地
    號土地查詢資料、全國財產稅總歸戶財產查詢清單、財政部
    臺北市國稅局95年4 月21日財北國稅資字第0950043030號函
    覆截至95年4 月20日止並無乙○○之繼承人辦理遺產稅申報
    之書函等件為證。再被繼承人並非榮民身分，此有行政院國
    軍退除役官兵輔導委員會統計處95年4 月20日輔統處字第
    0950000453號函1 件在卷可參。聲請人既為稅捐稽徵機關，
    自屬法律上之利害關係人，其聲請指定被繼承人之遺產管理
    人，即屬有據。另經本院向金門縣金寧鄉戶政事務所查詢，
    亦查無被繼承人尚有其他繼承人存在，有該所95年8 月3 日
    寧戶字第0950000138號函附之戶籍登記簿在卷可稽。綜上，
    聲請人之主張堪信為真實。本院認國有財產局為管理國家財
    政之法定機關，具有相當之公信力，且被繼承人之遺產經公
    示催告程序依法處理後所餘財產將歸屬國庫，因認以選任財
    政部國有財產局臺灣北區辦事處擔任本件遺產管理人為宜，
    爰裁定如主文第1 項所示，並依法為承認繼承之公示催告。
中    華    民    國    95    年    12    月    29    日
                  家事法庭  法  官  陳文通
以上正本證明與原本無異。
如對本裁定抗告，應於裁定送達後10日內向本院提出抗告狀。
中    華    民    國    95    年    12    月    29    日
                            書記官  劉奕湘


司法院資訊處製作；財團法人民間司法改革基金會備份。
